臺灣臺南地方法院刑事判決　　　　　　　 96年度訴字第123號
公　訴　人　臺灣臺南地方法院檢察署檢察官
被　　　告　甲○○
　　　　　　　　　　現於另案於臺灣臺南監獄臺南分監執行中
上列被告因違反毒品危害防制條例案件，經檢察官提起公訴（95
年度毒偵字第2853號）及聲請併案審理（96年度毒偵字第8號）
，經被告於準備程序中，就被訴之事實為有罪之陳述，本院裁定
進行簡式審程序，本院判決如下：
   主  文
甲○○施用第一級毒品，累犯，處有期徒刑壹年。海洛因參小包
（其中壹小包淨重零點壹陸公克、貳小包合計淨重零點貳肆公克
）均沒收銷燬之，毒品包裝袋參只、葡萄糖貳小包（各毛重貳點
壹參公克、零點零肆公克）均沒收；又施用第二級毒品，累犯，
處有期徒刑陸月。玻璃球參只、吸管參支，均沒收。應執行有期
徒刑壹年伍月。海洛因參小包（其中壹小包淨重零點壹陸、貳小
包合計淨重零點貳肆公克）均沒收銷燬之，毒品包裝袋參只、葡
萄糖貳小包（各毛重貳點壹參、零點零肆公克）、玻璃球參只與
吸管參支均沒收。
   事 實
一、甲○○前於民國八十五年間因違反麻醉藥品管理條例案件，
    經本院以85年度訴字第247號判決應執行有期徒刑5年6月確
    定，甫於民國93年1月7日執行完畢，又曾因違反毒品危害防
    制條例案件經本院以89年度毒聲字第3343號裁定觀察、勒戒
    ，後因有施用毒品傾向依該院90年度毒聲字第435 號裁定執
    行強制戒治，並於90年8月14日停止強制戒治釋放出監。95
    年10月16日又因施用毒品案件，經本院判處有期徒刑一年二
    月確定，尚未執行。仍不知警惕，於前案強制戒治執行完畢
    5 年內，基於施用第二級毒品安非他命及第一級毒品海洛因
    之犯意，自95年10月中旬某日起，迄於95年10月23日17時25
    分許為警採尿時起往前回溯26小時內之某時止，在臺南縣官
    田鄉葫蘆埤等處施用安非他命及海洛因數次，嗣為警於95年
    10月23日17時35分許，見甲○○形跡可疑而予以盤查，並當
    場扣得海洛因乙小包（淨重0.16公克）、葡萄糖一小包、安
    非他命吸食器玻璃球三支與吸管三支等物，並經其同意採尿
    送驗後，始查知上情。經報告檢察官偵查中釋回，仍未戒除
    藥癮，分別基於施用第一級及第二級毒品之犯意，於民國95
    年12月7日下午7時許，在臺南縣六甲鄉龜港村80巷23號福客
    居汽車旅館110號房，以將第一級毒品海洛因摻入香菸內吸
    食之方式，施用海洛因一次，又於95年12月5日下午5時許，
    在臺南縣官田鄉○○村○○○○道路旁，以將第二級毒品甲
    基安非他命放於玻璃球中燒烤吸食之方式，施用甲基安非他
    命一次。嗣其於95年12月7日晚上8時40分許，在福客居汽車
    旅館110號房內，為警當場查獲其持有海洛因二小包及供施
    用海洛因所用之葡萄糖一包。
二、案經台南縣警察局麻豆分局報告臺灣臺南地方法院檢察署檢
    察官偵查起訴及聲請併案審理。
    理  由
一、上開犯罪事實，業經被告甲○○於本院審理中坦承認罪，且
    被告於九十五年十月二十三日、十二月七日查獲後在警訊時
    所採尿液檢驗結果確有安非他命陽性與海洛因在人體水解後
    之嗎啡陽性反應，有長榮大學篩檢藥物確認報告二份各附於
    警卷可稽，按海洛因係由嗎啡經化學合成而製得，經注射進
    入人體後，因代謝而分解又生成嗎啡，因此施打海洛因後，
    由尿液中檢驗結果仍為嗎啡反應。又按嗎啡經注入人體後，
    百分之九十以上於二十四小時內自尿中排出，平均可檢出時
    限約為四十五小時，業據行政院衛生署藥物食品檢驗局以八
    十一年九月八日（八一）藥檢壹字第八一一四四八五號函
    明白。被告於警詢時之尿液均呈嗎啡陽性反應，足認被告於
    被查獲前之四十五小時內有施用毒品海洛因。被告前因施用
    毒品案件，已強制戒治完畢而釋放，有臺灣高等法院被告前
    案紀錄表附卷可稽。其於五年內再犯毒品危害防制條例第十
    條第二項之罪，依毒品危害防制條例第二十三條第二項前段
    規定，即應予論罪科刑。被告罪證明確，應予依法論科。
二、核被告所為，係犯毒品危害防制條例第十條第一項之施用第
    一級毒品與第二項之施用第二級毒品罪。
三、按我國刑法於九十四年二月二日修正公布，已刪除刑法第五
    十六條關於「連續犯」之規定，且自九十五年七月一日起生
    效施行。(1)有關刪除連續犯規定之修正理由有：「至連續犯
    之規定廢除後，對於部分【習慣犯】，例如竊盜、【吸毒】
    等犯罪，是否會因適用【數罪併罰】而使刑罰過重產生不合
    理之現象一節，在實務運用上應可參考德、日等國之經驗，
    委由學界及實務以補充解釋之方式，發展接續犯之概念，對
    於合乎【接續犯】或【包括的一罪】之情形，認為構成【單
    一之犯罪】，以限縮數罪併罰之範圍，用以解決上述問題」
    之說明（刑法第五十六條修正理由第四點參照）。(2)且按刑
    事法若干犯罪行為態樣，本質上原具有【反覆、延續】實行
    之特徵，立法時既予特別歸類，定為犯罪構成要件之行為要
    素，則行為人基於概括之犯意，在密切接近之一定時、地持
    續實行之複次行為，倘依社會通念，於客觀上認為符合一個
    反覆、延續性之行為觀念者，於刑法評價上，即應僅成立一
    罪。學理上所稱【集合犯】之職業性、營業性或收集性等具
    有重複特質之犯罪均屬之，例如經營、從事業務、收集、販
    賣、製造、散布等行為概念者是，亦有最高法院九十五年度
    台上字第一0 七九號判決意旨可資參照。施用毒品行為既具
    有成癮性及濫用性，若已有高度之習慣性，就施用毒品之人
    而言，因心理上已強烈依賴毒品解癮，其反覆施用毒品應是
    基於一個犯意決定，而施用毒品之行為本身，其時間及空間
    密接，顯然具有反覆性及延續性之特徵，如將「多次施用毒
    品行為」評價為數行為而成立數罪，加以併罰，顯與刑罰過
    度評價禁止原則相悖，並有違憲法所揭櫫之比例原則。從而
    ，在立法上刪除連續犯規定的情況下，對此施用毒品犯行，
    堅守「施用」毒品之表面文義，認施用一次即係成立一次犯
    罪行為，符合一次犯罪之構成要件，再加以併罰，並非適當
    之解釋適用法律，應在行為人確有高度習慣性的前提下，依
    社會之一般觀念及法律之目的下，將施用毒品行為擴張解釋
    為反覆多次的集合行為，而以一個集合為一個犯罪行為。
四、被告前於九十年間因違反毒品危害防制條例案件，經本院裁
    定令入戒治處所強制戒治，並於九十年八月十四日因執行完
    畢釋放，有臺灣高等法院被告前案紀錄表一份附卷可按，前
    已述及，如今又觸犯本件施用海洛因與安非他命犯行，顯然
    並非一般施用毒品行為，而係對施用毒品具有高度之習慣性
    、多次並反覆施用第一級毒品海洛因與第二級毒品安非他命
    之行為，應予評價為「集合犯」之「包括一罪」。
五、被告前於八十五間犯違反麻醉藥品管理條例之罪，經本院判
    處有期徒刑五年六月確定，甫於93年1月7日執行完畢，此有
    被告前案紀錄表乙紙附卷可稽，茲於五年以內再故意犯本件
    有期徒刑以上之罪，應依刑法第47條第1項之規定，論以累
    犯，並加重其刑。
六、又被告於此期間內多次持有第一級毒品海洛因與第二級毒品
    安非他命，並進而施用，其持有之低度行為應為施用之高度
    行為所吸收，亦不另論罪。茲審酌被告前曾因施用毒品經送
    強制戒治處分執行完畢後，猶不思戒絕毒癮、革除惡習，顯
    未能深切悔改並記取教訓，惟念及其施用毒品之犯行，在本
    質上乃屬自我戕害身心健康之行為，且被告並未因此而有破
    壞社會秩序或侵害他人權益之情形，以及被告犯後坦承犯行
    ，態度尚佳等一切情狀，爰分別量處如主文所示之刑，並定
    其執行刑，以資懲戒。扣案之毒品海洛因三小包（其中壹小
    包淨重零點壹陸、貳小包合計淨重零點貳肆公克）均依同條
    例第十八條第一頑規定宣告沒收銷燬之，毒品包裝袋參只、
    葡萄糖貳小包（各毛重貳點壹參、零點零肆公克）、玻璃球
    參只與吸管參支，為被告所有供施用毒品之犯罪用，業據被
    告於警詢時供明。依刑法第三十八條第一項第二款規定，諭
    知沒收。檢察官聲請併辦部份，因與起訴部份有集合犯之同
    一案件關係，為起訴效力所及，本院自得併予審判，併予敘
    明。
七、據上論斷，應依刑事訴訟法第二百七十三條之一第一項、第
    二百九十九條第一項前段，毒品危害防制條例第十條第一項
    、第二項、第十八條第一項，刑法第十一條前段、刑法第四
    十七條第一項、第五十一條第五款、第三十八條第一項第二
    款，判決如主文。
本案經檢察官乙○○到庭執行職務。
中　　華　　民　　國　　96　　年　　4 　　月　　24　　日
            　　    刑事第九庭  法　官  朱中和
以上正本證明與原本無異。
如不服本判決，應於收受送達後10日內向本院提出上訴書狀（應
附繕本）。
　　　　　　　　　　　　　　　　書記官  陳著振
中　　華　　民　　國　　96　　年　　4 　　月　　26　　日
附錄本案論罪科刑法條：
毒品危害防制條例第10條：
施用第一級毒品者，處 6 月以上 5 年以下有期徒刑。
施用第二級毒品者，處 3 年以下有期徒刑。
